臺灣高雄地方法院刑事判決　　　　　　　　　　　　九十三年度交簡上字第二一號
　　上　訴　人
　　即　被　告　甲○○
　　選任辯護人　李宏文律師
右列上訴人因過失傷害案件，不服本院交通法庭九十二年度交簡字第一五五八號第一
審判決（聲請簡易判決處刑案號：臺灣高雄地方法院檢察署九十二年度調偵字第四八
二號），提起上訴，本院管轄之第二審合議庭判決如左：
    主  文
原判決撤銷。
甲○○因過失傷害人，處有期徒刑伍月，如易科罰金，以參佰元折算壹日。緩刑貳年
。
    事  實
一、甲○○明知其未考取駕駛執照，並無駕駛許可憑證，竟貿然於民國（下同）九十
    一年十二月十九日上午八時許，駕駛車牌號碼八Ｍ─八二六一號自用小貨車，沿
    高雄縣美濃鎮○○街由南向北方向行駛，行經福興街與產業道路無號誌交岔路口
    時，本應注意駕駛車輛行經無號誌之交岔路口，應減速慢行，作隨時停車之準備
    ，及汽車行駛時駕駛人應注意車前狀況，並隨時採取必要之安全措施，而依當時
    日間自然光線，天候雨、視距良好，路面鋪裝柏油、濕潤、無缺陷、無障礙物，
    且依當時情形又無不能注意之情事，竟疏未減速慢行，作隨時停車之準備，亦疏
    未注意車前狀況，適有丙○○騎乘車牌號碼ＺＺＢ─八五九號機車，沿與福興街
    垂直之產業道路由西向東方向行駛而至，亦疏未注意行經無號誌之交叉路口，應
    減速慢行，作隨時停車之準備，並採取必要之安全措施，即貿然前行，致甲○○
    見狀閃煞不及，因而撞及丙○○之身體右側及機車，致使丙○○人車倒地，受有
    右側血胸、右腎撕裂傷、骨盆骨折、腰椎第二、三節橫突骨折及右腓骨骨折之傷
    害。
二、案經丙○○訴由高雄縣政府警察局旗山分局報請臺灣高雄地方法院檢察署檢察官
    偵查後聲請以簡易判決處刑。
    理  由
一、訊據被告甲○○固坦承於右揭時間駕駛其所有車號八Ｍ─八二六一號自用小貨車
    ，行經右揭路口，見告訴人丙○○人車倒地，並將告訴人扶起送醫之事實，惟矢
    口否認有何過失傷害犯行，辯稱：伊與告訴人係不同時間抵達案發路口，且伊通
    過路口並未與告訴人發生擦撞，自不可能「未注意車前狀況」，且告訴人所受擦
    傷集中於身體右側，足認告訴人於案發時係發生機車右側傾倒而受傷，則被告不
    可能撞擊告訴人身體右後側成傷，告訴人應係自己跌倒受傷，被告發現後施以援
    手救助，自無任何駕駛疏失云云。經查：(一)告訴人丙○○於右揭時、地，騎乘車
    牌號碼ＺＺＢ─八五九號機車，沿與福興街垂直之產業道路由西向東方向行駛，
    在福興街與該產業道路之路口發生車禍，丙○○人車倒地，受有右側血胸、右腎
    撕裂傷、骨盆骨折、腰椎第二、三節橫突骨折及右腓骨骨折等傷害之事實，業據
    告訴人丙○○於警、偵訊及原審審理中指訴綦詳，並有現場照片十張、高雄縣政
    府警察局道路交通事故調查報告表一份附原審卷可稽，丙○○因而受有前開傷害
    亦有行政院國軍退除役官兵輔導委員會高雄榮民總醫院醫院診斷證明書一份附偵
    卷、及該醫院九十二年九月八日高總行字第○九二○○○八六○六號函附之病歷
    資料查詢函覆表附原審卷可按。又告訴人丙○○迭於警、偵訊及本院審理中指訴
    ：當天雨下很大，我由西向東，被告由南向北，被告車速很快，而且沒有煞車跡
    象，我就煞車，車頭轉左，被告的車頭左前角擦撞到我身體右側，我的車子往前
    傾，倒地受傷，機車手把、後照鏡都斷掉，被告往前三十公尺才停下來，我確定
    送我就醫之人甲○○是與我發生車禍之人等語（九十一年十二月十九日警詢筆錄
    、九十二年度調偵字第四八二號卷第七、八頁、九十二年度偵字第八三九一號卷
    第五頁、第八、九頁、原審九十二年八月二十七日、九十二年十月三日訊問筆錄
    ）。本件車禍發生後，告訴人之機車之右車頭把手處受損、折斷、左手把後視鏡
    有破裂，車頭左側有倒地擦痕等情，業經臺灣高雄地方法院檢察署檢察官勘驗屬
    實，有勘驗筆錄一份、道路交通事故現場蒐證照片十張附卷可稽，再參以道路交
    通事故現場圖所示，車禍發生後，福興街產業道路中心留有碎片，而碎片是告訴
    人所騎機車左、右兩邊照後鏡的玻璃碎片，現場沒有刮地痕，也沒有煞車痕之事
    實，亦據證人即車禍發生後到場處理之警員王國華於原審訊問時結證在卷（原審
    卷九十二年八月二十七日訊問筆錄），綜上，告訴人之機車左、右後視鏡均有破
    損，右車頭把手處受損及折斷，依常情判斷，如係自行摔倒，理應僅有機車著地
    一邊之把手、車身受損，而不致左右兩邊之後視鏡均破損，是告訴人之機車右側
    應有遭到擦撞而倒向左方。再參以告訴人受有右側血胸、右腎撕裂傷、骨盆骨折
    、腰椎第二、三節橫突骨折及右腓骨骨折等傷害，已如前述，告訴人所受之傷害
    均在身體之右側，如被告所辯稱：告訴人係自行摔倒後遭機車壓在地上受傷云云
    ，則告訴人之傷害均應在身體左側，而非右側，是告訴人指訴係遭被告駕駛之小
    貨車擦撞身體右側，亦與告訴人所受之傷勢相符。被告徒以告訴人當時依物理慣
    性作用儘可能發生左側傾倒情形，告訴人左側身體將因與柏油路地面接觸摩擦而
    受有多處擦傷，與病歷資料所示不符而主張係告訴人自行摔倒云云，顯忽略上揭
    告訴人所受身體右側傷害多係內傷，並非擦地傷，且依機車車頭把手左右均有受
    損情況，告訴人右側身體受撞擊之時是否全無掙扎而任由身體一方倒地亦有疑問
    ，而告訴人當時尚有穿著衣物，不能僅因被告左側身體未記載有受傷而認定被告
    左側身體並未觸地受傷，換言之，被告前揭所辯，其前提條件均無法以卷內證據
    予以肯認，其推認結果自難採信。(二)被告雖矢口否認其所駕駛之小貨車擦撞告訴
    人之身體及機車，並以前揭情詞置辯。惟查，本件車禍發生時，肇事地點正下大
    雨，被告駕駛之小貨車時速係四十公里，業據被告於警詢及檢察官偵訊中陳明，
    而依卷附之道路交通現場事故蒐證照片觀之，路面略有積水，告訴人之機車車身
    已全濕，而肇事當日（即九十一年十一月十九日）上午八時之累計雨量係三公釐
    ，上午九時之累計雨量係八點五公釐之事實，亦有交通部中央氣象局高雄氣象站
    九十二年十月十四日高象字第○九二六四○○四三二號函附之累計雨量逐日逐時
    氣象資料表一附原審卷可按，是車禍發生時正下大雨，堪以認定。又被告於檢察
    官偵訊時先陳稱：我未過交岔路口時，沒有看到告訴人的車，左右均無來車，時
    速約四十公里，直接開過去，是過了一百公尺遠處，聽到他倒地聲，再回來救他
    等語，後又改稱是過了路口三、四十公尺後，才看到他倒地，再回來救他等語（
    九十二年度調偵字第四八二號卷第七頁反面、九十二年度偵字第八三九一號卷第
    九頁），然被告於警詢中係陳稱：當時下大雨，我經過肇事地點約二十公尺，我
    看照後鏡，就看到一個人倒在該地，就將倒地之人送醫急救等語（九十一年十二
    月十九日警詢筆錄），而被告於原審訊問時初則陳稱：過了差不多十公尺左右，
    聽到聲音停下車（原審卷九十二年八月十三日訊問筆錄），後又改稱：經過路口
    約二十公尺，聽到一種摔倒的聲音，我從駕駛座內照後鏡看到有人摔倒，我就下
    去看他，因為下雨，所以沒有報警，我就用我的車子把被害人載到旗山鎮溪洲醫
    院等語（本院九十二年十月三日訊問筆錄）。則被告究係在何處、因看照後鏡或
    聽到聲音始發現告訴人摔倒，前後所述不一。又按時速四十公里，平均每秒行進
    十一點一公尺，如果被告係經過路口後約三、四十公尺發現告訴人倒地，則被告
    大約在告訴人倒地前三至四秒前行經該路口，告訴人於偵訊中陳稱其時速約二十
    公里（每秒行進約五點五六公尺），則被告行經該路口時，告訴人應距離該路口
    約二十二、三公尺，被告不可能未看見告訴人之機車；再就被告陳述其經過路口
    後，發現告訴人倒地之距離，先後供述自十公尺、二十公尺、三、四十公尺、一
    百公尺不等，前後差距甚大，且肇事當時係下大雨，被告供稱未關車窗，任由雨
    水潑灑入車內，已有違常情，而被告自承於經過該路口時未看左右有無來車，即
    以時速四十公里之速度快速通過該路口，而於通過該路口數十公尺至一百公尺處
    ，在大雨中竟仍能聽到告訴人機車摔倒聲音，並從車內照後鏡看見告訴人倒地，
    而回頭扶起告訴人，並以小貨車送醫，是被告就其如何發現告訴人一節，所述非
    惟前後不一，且與一般經驗法則不符，被告所辯，顯係卸責之詞，不足採信。
    至證人邱正雄於原審固證述告訴人在醫院有說被告未撞到他等語，惟邱正雄於車
    禍發生並未在現場目睹，且係被告之朋友，車禍發生時正下大雨，邱正雄送衣服
    給被告穿著，其證述顯有偏頗之虞，而不足採為有利於被告之認定。綜上，告訴
    人之於警、偵訊及本院訊問時之指訴，就遭被告駕駛之小貨車撞及身體右側而發
    生車禍等情節，前後大致相符，其指訴遭撞擊之經過，亦與其受傷之傷勢、機車
    受損之情況相符，其指訴堪認與事實相符，自可採為認定事實之依據。(三)按行經
    無號誌之交岔路口，應減速慢行，作隨時停車之準備，汽車行駛時駕駛人應注意
    車前狀況，並隨時採取必要之安全措施，道路交通安全規則第九十三條第一項第
    三款、第九十四條第三項分別定有明文。被告肇事當時，日間自然光線，天候雨
    、視距良好，路面鋪裝柏油、濕潤、無缺陷、無障礙物，此有道路交通事故調查
    報告表一份在卷可憑，再依被告之智識、能力等情，復無不能注意之情事，竟疏
    未注意減速慢行及車前狀況，或停車察看有無來車，竟貿然通過該交岔路口，撞
    及告訴人而肇事，其就本件車禍確應負過失責任甚明。(四)又告訴人因本件車禍受
    有右側血胸、右腎撕裂傷、骨盆骨折、腰椎第二、三節橫突骨折及右腓骨骨折等
    傷害，有告訴人提出之高雄榮民總醫院診斷證明書一紙附卷可查，是被告之過失
    行為與告訴人之傷害間，有相當因果關係，其過失傷害之犯行足堪認定。雖告訴
    人騎乘機車行經前開交岔路口，亦疏未注意車前狀況及減速慢行，亦與有過失，
    惟此亦無從減免被告之過失罪責。(五)本件事證明確，被告過失犯行堪予認定。
二、核被告所為，係犯刑法第二百八十四條第一項前段之過失傷害罪。被告未取得駕
    駛執照仍駕駛自用小貨車致告訴人丙○○受有右側血胸、右腎撕裂傷、骨盆骨折
    、腰椎第二、三節橫突骨折及右腓骨骨折之傷害，顯係無照駕駛致人受傷，應依
    道路交通管理處罰條例第八十六條第一項之規定加重其刑至二分之一。又被告肇
    事後，於員警前往醫院處理時，被告辯稱未撞到告訴人等語，此經員警王國華於
    原審證述在案（見原審卷第四十八頁），是難認被告有自首，附此敘明。
三、原審據以論罪科刑，固非無見。但原審誤認被告為有駕駛執照之人，漏未依道路
    交通管理處罰條例第八十六條第一項之規定加重其刑，已有違誤。被告甲○○上
    訴意旨以原判決判決不備理由之違法，請求撤銷改判無罪，固無理由，惟原判決
    既有可議，自應予撤銷改判。爰審酌被告無駕駛執照貿然駕車肇事致告訴人受傷
    ，告訴人因此所受右側血胸、右腎撕裂傷、骨盆骨折、腰椎第二、三節橫突骨折
    及右腓骨骨折之傷害非輕，因此所生日常生活甚為不便，被告犯後仍未向告訴人
    道歉，顯無悔意，惟念其肇事後立即將告訴人送醫且於民事訴訟中與告訴人達成
    訴訟上和解等一切情狀，量處如主文所示之刑，並諭知如易科罰金之折算標準。
    又被告前未曾受有期徒刑以上刑之宣告，有臺灣高等法院被告全國前案紀錄表一
    份在卷可按，且被害人亦與被告達成訴訟上和解等情，經此偵、審程序，當知所
    警惕，信無再犯之虞，本院認所宣告之刑以暫不執行為適當，爰併諭知緩刑二年
    ，以啟自新。
據上論斷，應依刑事訴訟法第四百五十五條之一第三項、第三百六十九條第一項前段
、第三百六十四條、第二百九十九條第一項前段，道路交通管理處罰條例第八十六條
第一項，刑法第十一條前段、第二百八十四條第一項前段、第四十一條第一項前段、
第七十四條第一款，罰金罰鍰提高標準條例第一條前段、第二條，判決如主文。
本案經檢察官乙○○到庭執行職務
中      華      民      國    九十三    年     十一     月    二十九    日
                臺灣高雄地方法院刑事第十三庭
                                      審判長法  官    何秀燕
                                            法  官    陳月雯
                                            法  官    楊智守
右正本證明與原本無異。
不得上訴。
                                            書記官    王美玲
中    華    民    國      九十三      年      十二      月      一      日
附錄法條：
中華民國刑法第二百八十四條
(過失傷害罪)
因過失傷害人者，處六月以下有期徒刑、拘役或五百元以下罰金，致重傷
者，處一年以下有期徒刑、拘役或五百元以下罰金。
從事業務之人，因業務上之過失傷害人者，處一年以下有期徒刑、拘役或
一千元以下罰金，致重傷者，處三年以下有期徒刑、拘役或二千元以下罰
金。
